---
title: "CodigoProyecto"
author: "Jordy Alfaro, Priscilla Angulo, Dylan Benavides, Michelle Gutiérrez"
date: "`r Sys.Date()`"
output: html_document
---

```{r setup, include=FALSE}
knitr::opts_chunk$set(echo = TRUE)
library(ggplot2)
library(caret)
library(lattice)
library(readxl)
library(readr)
library(dplyr)
library(tidyr)
library(scatterplot3d)
library(corrplot)
library(ggcorrplot)
library(pastecs)
library(GGally)
library(lattice)
library(summarytools)
library(car)
library(nortest)
```

```{r}
#Tabla de datos 
datos.salarios.raw <- read.csv("DataScience_salaries_2024.csv",sep = ",",dec='.')

#Datos que no se tomarán en cuenta
datos.salarios <-datos.salarios.raw[ , !(names(datos.salarios.raw) %in% c("salary","salary_currency"))]
str(datos.salarios)
nrow <- nrow(datos.salarios)
```
### Funcion que divide el job title en 4 categorías
```{r}
frecuencias <-table(datos.salarios$job_title)
frecuencias_ordenadas <- sort(frecuencias, decreasing = TRUE)


asignarTitulo <- function(datos.salarios) {
  datos.salarios$job_title <- ifelse(
    datos.salarios$job_title %in% c("Data Engineer", "Analytics Engineer", "Research Engineer", "Business Intelligence Engineer", "Data Architect"), "Data Engineer", 
    ifelse(datos.salarios$job_title %in% c("Data Scientist", "Research Scientist", "Data Science", "Data Science Manager", "Data Manager", "Applied Scientist", "Data Manager"), "Data Scientist", 
           ifelse(datos.salarios$job_title %in% c("Data Analyst", "Research Analyst", "Business Intelligence Analyst" ), "Data Analyst",
                  ifelse(datos.salarios$job_title %in% c("Machine Learning Engineer", "ML Engineer", "Machine Learning Scientist" ), "Machine Learning Engineer", NA))))
  return(datos.salarios)
}
datos.salarios <- asignarTitulo(datos.salarios)
datos.salarios <-na.omit(datos.salarios)
```

### Funcion que categoriza los paises por continente
```{r}
frecuencias <-table(datos.salarios$employee_residence)
frecuencias_ordenadas <- sort(frecuencias, decreasing = TRUE)

asignarContinente <- function(datos.salarios) {
  datos.salarios$employee_residence <- ifelse(
    datos.salarios$employee_residence %in% c("US", "CA"), "Norteamerica", 
    ifelse(datos.salarios$employee_residence %in% c("GB", "ES", "DE", "FR", "NL", "PT", "LT", "LV", "GR", "PL", "IE", "IT", "EE", "AT", "CH", "SI", "BE", "RO", "UA", "HR", "HU", "AD", "AM", "BG", "CY", "CZ", "FI", "JE", "MT", "RS" ), "Europa" , 
           ifelse(datos.salarios$employee_residence %in% c("CO", "BR", "AR", "CL", "EC", "PE", "DO", "MX", "PR" ), "Latinoamerica",
                  ifelse(datos.salarios$employee_residence %in% c( "ZA", "EG", "NG", "CF", "DZ", "UG"), "Africa" , 
                         ifelse(datos.salarios$employee_residence %in% c("IN", "JP", "PH", "TR", "VN", "AE", "HK", "PK", "RU", "SG", "CN", "IR", "KW", "TH", "UZ", "ID" ), "Asia" , 
                                ifelse(datos.salarios$employee_residence %in% c("AU", "NZ"), "Oceania" , NA))))))
  return(datos.salarios)
}
datos.salarios <- asignarContinente(datos.salarios)
datos.salarios <-na.omit(datos.salarios)
#datos.salarios

```

### Funcion que categoriza las empresas por continente
```{r}
asignarContinenteEmpresa <- function(datos.salarios) {
  datos.salarios$company_location <- ifelse(
    datos.salarios$company_location %in% c("US", "CA"), "Norteamerica", 
    ifelse(datos.salarios$company_location %in% c("GB", "ES", "DE", "FR", "NL", "PT", "LT", "LV", "GR", "PL", "IE", "AT", "EE", "IT", "CH", "SI", "BE", "UA", "HR", "HU", "CZ", "RO", "AD", "AM", "FI", "LU", "MT", "SE"), "Europa" , 
           ifelse(datos.salarios$company_location %in% c("CO", "BR", "AR", "CL", "EC", "MX", "PR" ), "Latinoamerica",
                  ifelse(datos.salarios$company_location %in% c( "ZA", "EG", "NG", "CF", "DZ"), "Africa" , 
                         ifelse(datos.salarios$company_location %in% c("IN", "JP", "PH", "TR", "VN", "AE", "HK", "ID", "RU", "CN", "IR", "SG", "TH", "IL", "MY" ), "Asia" , 
                                ifelse(datos.salarios$company_location %in% c("AU", "NZ"), "Oceania" , NA))))))
  return(datos.salarios)
}
datos.salarios <- asignarContinenteEmpresa(datos.salarios)
datos.salarios <-na.omit(datos.salarios)
```

# Convertir variables categoricas en numericas
```{r}

fac.experience <- factor(datos.salarios$experience_level); num.experience<- as.numeric(fac.experience)
fac.type <- factor(datos.salarios$employment_type); num.type<- as.numeric(fac.type)
fac.title <- factor(datos.salarios$job_title); num.title<- as.numeric(fac.title)
fac.residence <- factor(datos.salarios$employee_residence); num.residence<- as.numeric(fac.residence)
fac.location <- factor(datos.salarios$company_location); num.location<- as.numeric(fac.location)
fac.size <- factor(datos.salarios$company_size); num.size<- as.numeric(fac.size)
```

# Cambiar las nuevas variables en la tabla original
```{r}

datos.salarios$experience_level<-num.experience
datos.salarios$employment_type<-num.type
datos.salarios$job_title<-num.title
datos.salarios$employee_residence<-num.residence
datos.salarios$company_location<-num.location
datos.salarios$company_size<-num.size
str(datos.salarios)
```
# Gráficos 
```{r}
data1 <- datos.salarios
data1$salary_in_usd <- scale(data1$salary_in_usd)
  ggplot(data1, aes( x =  salary_in_usd)) +   geom_freqpoly(binwidth = 10000, linewidth = 0.75)

hist(data1$salary_in_usd, 
     main="Histograma de salary_in_usd",
     xlab="Salary in USD",
     ylab="Frecuencia",
     col="skyblue",
     border="black")

plot(density(data1$salary_in_usd), 
     main="Gráfico de densidad de salary_in_usd",
     xlab="Salary in USD",
     ylab="Densidad",
     col="blue")

```
# Análisis descriptivo
```{r}
freq(datos.salarios.raw)

summary(datos.salarios)
stat.desc(datos.salarios)

#Varianzas
matriz.var <- var(datos.salarios)
matriz.var

#Correlaciones
matriz.cor <- cor(datos.salarios)
matriz.cor

dfSummary(datos.salarios)

# Cuadros resumen
### Las variables más importantes de nuestra tabla son salary_in_usd, experience_level y employee_residence

resumen.salary <- descr(datos.salarios$salary_in_usd)
print(resumen.salary, method="render")

resumen.level <- descr(datos.salarios$experience_level)
print(resumen.level, method="render")

resumen.residence <- descr(datos.salarios$employee_residence)
print(resumen.residence, method="render")

```


**Inflación.**

Los porcentajes de inflación anual (tasas de inflación) de $2020,2021, 2022, 2023$ y $2024$ son: $1.2%$, $4.7%$, $8%$, $4.13%$ y $3.28%$ respectivamente.\\

La fórmula del salario real ajustado por inflación es:

$$Salario \ \ ajustado = \dfrac{Salario \ \ original}{1+Tasa \ \ de \ \ inflación}$$
```{r}
datos.inflacion <- datos.salarios 
inflacion <- c(1.2, 4.7, 8, 4.13, 3.28)

for (i in 1:nrow(datos.inflacion)) {
  año <- datos.inflacion$work_year[i]
  salario <- datos.inflacion$salary_in_usd[i]
  
  # Índice de inflación según el año:
  if (año == 2020) {
    indice_inflacion <- inflacion[1]
  } else if (año == 2021) {
    indice_inflacion <- inflacion[2]
  } else if (año == 2022) {
    indice_inflacion <- inflacion[3]
  } else if (año == 2023) {
    indice_inflacion <- inflacion[4]
  } else if (año == 2024) {
    indice_inflacion <- inflacion[5]
  } else {
    next
  }
  
  # Salario ajustado por inflación
  
  salario_ajustado <- salario / (1 + inflacion[indice_inflacion]/100)
  
  # Asignar el salario ajustado de vuelta al dataframe
  
  datos.inflacion$salary_in_usd[i] <- salario_ajustado
}



```

Al final, la inflación no se tomó en cuenta para el modelo de regresión.



# Modelo sin interacciones dos a dos

```{r}

### REGRESION LINEAL ###
#Este modelo predice la variable (dependiente) salary_in_usd, utilizando las demás variables (independientes) de la tabla de datos.
#Lo que genera son los coeficientes del modelo.
#datos.salarios <- datos.salarios[ , !(names(datos.salarios) %in% c("work_year"))]
datos.salarios <- datos.salarios %>% 
  mutate(remote_ratio = as.factor(remote_ratio), 
         company_location = as.factor(company_location), 
         company_size = as.factor(company_size), 
         employee_residence = as.factor(employee_residence), 
         job_title = as.factor(job_title), 
         experience_level = as.factor(experience_level), 
         employment_type = as.factor(employment_type),
         work_year = as.factor(work_year))

MODELO <- lm(salary_in_usd~., data=datos.salarios)
MODELO
# Para evaluar la regresion, se puede usar el Residual Standard Error (RSE)
# Se puede encontrar con summary o sigma con el model como parametro
summary(MODELO)

# Otra forma de evaluar el modelo es con "R squared" (Coeficiente de determinacion)
# Un valor de 1 significa que toda la varianza en los datos es explicada por el modelo y este modela bien los datos
# Lo contrario indica un valor de 0
summary(MODELO)$r.squared

# Calculo del MSE para el modelo
MODELO_sum <- summary(MODELO)
mean(MODELO_sum$residuals^2) 
```


# Modelo con interacciones

```{r}
MM<-lm(salary_in_usd~.^2, data=datos.salarios)
summary(MM)
summary(MM)$r.squared
```

# Prueba de hipotesis para el modelo sin interacciones 

```{r}
###PRUEBAS DE HIPOTESIS###
#Para cada coeficiente B del modelo se define la siguiente prueba de hipótesis:
#H0: B=0 (Coeficiente no significativo)
#H1: B~=0 (Coeficiente significativo)

#El valor p indica la probabilidad de observar los datos actuales si la hipótesis nula fuera verdadera.
#Si p es bajo, en este caso menor a 0.05, indica que se puede rechazar la hipótesis nula.
coeficientes <- summary(MODELO)$coefficients
#Los resultados del analisis de los coeficientes, nos permiten determinar el nivel de significancia entre las variables predictoras y la variable a predecir, con el fin de rechazar o no la hipótesis nula.

#Utilizando los valores t y p
for (i in 1:nrow(coeficientes)) {
    nombre_coef <- rownames(coeficientes)[i]
    estimacion <- coeficientes[i, "Estimate"]
    error_estandar <- coeficientes[i, "Std. Error"]
    valor_t <- coeficientes[i, "t value"]
    valor_p <- coeficientes[i, "Pr(>|t|)"]
    
    cat("Coeficiente:", nombre_coef, "\n")
    cat("Estimación:", round(estimacion, 4), "\n")
    cat("Error Estándar:", round(error_estandar, 4), "\n")
    cat("Valor t:", round(valor_t, 4), "\n")
    cat("Valor p:", round(valor_p, 4), "\n")
    
    if (valor_p < 0.05) {
        cat("El coeficiente es significativamente diferente de cero al nivel de significancia 0.05.\n")
    } else {
        cat("No se puede rechazar la hipótesis nula de que el coeficiente es cero al nivel de significancia 0.05.\n")
    }
    cat("\n")
}
```








# Prueba de hipotesis para el modelo con interacciones 

```{r}
###PRUEBAS DE HIPOTESIS###
#Para cada coeficiente B del modelo se define la siguiente prueba de hipótesis:
#H0: B=0 (Coeficiente no significativo)
#H1: B~=0 (Coeficiente significativo)

#El valor p indica la probabilidad de observar los datos actuales si la hipótesis nula fuera verdadera.
#Si p es bajo, en este caso menor a 0.05, indica que se puede rechazar la hipótesis nula.
MODELO <- MM
coeficientes <- summary(MODELO)$coefficients
#Los resultados del analisis de los coeficientes, nos permiten determinar el nivel de significancia entre las variables predictoras y la variable a predecir, con el fin de rechazar o no la hipótesis nula.

#Utilizando los valores t y p
for (i in 1:nrow(coeficientes)) {
    nombre_coef <- rownames(coeficientes)[i]
    estimacion <- coeficientes[i, "Estimate"]
    error_estandar <- coeficientes[i, "Std. Error"]
    valor_t <- coeficientes[i, "t value"]
    valor_p <- coeficientes[i, "Pr(>|t|)"]
    
    cat("Coeficiente:", nombre_coef, "\n")
    cat("Estimación:", round(estimacion, 4), "\n")
    cat("Error Estándar:", round(error_estandar, 4), "\n")
    cat("Valor t:", round(valor_t, 4), "\n")
    cat("Valor p:", round(valor_p, 4), "\n")
    
    if (valor_p < 0.05) {
        cat("El coeficiente es significativamente diferente de cero al nivel de significancia 0.05.\n")
    } else {
        cat("No se puede rechazar la hipótesis nula de que el coeficiente es cero al nivel de significancia 0.05.\n")
    }
    cat("\n")
}
```

```{r}
#Utilizando la distribución normal, se define z_critico como el valor crítico, en este caso a partir de un nivel de significancia menor al 5%.
alpha <- 0.05
z_critico <- qnorm(1 - alpha / 2)

for (i in 1:nrow(coeficientes)) {
    nombre_coef <- rownames(coeficientes)[i]
    estimacion <- coeficientes[i, "Estimate"]
    error_estandar <- coeficientes[i, "Std. Error"]
    
    z_valor <- estimacion / error_estandar
    
    cat("Coeficiente:", nombre_coef, "\n")
    cat("Estimación:", round(estimacion, 4), "\n")
    cat("Error Estándar:", round(error_estandar, 4), "\n")
    cat("Valor z:", round(z_valor, 4), "\n")
    
    if (abs(z_valor) > z_critico) {
        cat("El coeficiente es significativamente diferente de cero al nivel de significancia 0.05.\n")
    } else {
        cat("No se puede rechazar la hipótesis nula de que el coeficiente es cero al nivel de significancia 0.05.\n")
    }
    cat("\n")
}
```


